【裁判字號】    90,交訴,54
【裁判日期】    900628
【裁判案由】    過失致死
【裁判全文】
臺灣彰化地方法院刑事判決                            九十年度交訴字第五四號
    公  訴  人  臺灣彰化地方法院檢察署檢察官
    被      告  甲○○
右列被告因過失致死案件，經檢察官提起公訴（九十年度偵字第一六四三號），本院
判決如左：
    主      文
甲○○從事業務之人，因業務上之過失致人於死，處有期徒刑伍月，如易科罰金，以
參佰元折算壹日。緩刑參年。
    事      實
一、甲○○受僱於衛豐保全公司，擔任運鈔車駕駛，為從事駕駛業務之人，其於民國
    八十九年十月十日下午四時四十五分許，駕駛車牌號碼ＣＲ－四七Ｏ三號自小客
    貨車，沿彰化縣大村鄉○○路○○道台一線）由南往北方向行駛，欲前往位於彰
    化縣花壇鄉○○路○段「麥當勞」速食店收取帳款，途經花壇鄉○○路○段「麥
    當勞」速食店處，欲由內側車道中央分隔島之路口左轉，進入對向車道「麥當勞
    」速食店出、入口通道時，本應注意車前狀況，隨時採取必要之安全措施，並應
    注意轉彎車應讓直行車先行，按當時天色為日間、天候為晴、光線明亮，且道路
    為無缺陷、無障礙之直線柏油省道，視距應尚良好，顯無不能注意之情形，詎竟
    疏未注意對向車道上之來車，即率爾由內側車道中央分隔島之路口左轉，適有未
    考領機車駕駛執照之陳以帆駕駛車牌號碼ＦＲ七－四五二號重型機車，由對向慢
    車道沿中山路由北往南方向行駛而來，疏於注意行近公共場所出、入口時，應減
    速慢行，作隨時停車之準備，即未稍減車速而貿然直行，迨發覺甲○○所駕駛之
    自小客貨車時已煞避不及，致在中山路一段「麥當勞」速食店出、入口通道前，
    陳以帆所駕駛之重型機車前擋泥板與甲○○所駕駛之自小客貨車之右後翼子板部
    位相碰撞，陳以帆因而人、車倒地，並因此受有頸椎第五節骨折併背索損傷、四
    肢癱瘓等傷害，經送醫急救，延至同年月二十日下午二時四十三分許不治死亡。
二、案經彰化縣警察局彰化分局報請臺灣彰化地方法院檢察署檢察官相驗後，由檢察
    官自動檢舉偵查起訴。
    理      由
一、訊據被告甲○○固坦承於右揭時、地駕車肇事之行為，惟矢口否認有何過失情事
    ，辯稱：伊要左轉過馬路時，有在路口停下看對向車道有無來車，確定無直行車
    輛後始行左轉，伊當時車速僅約二、三十公里，是因陳以帆行車速度過快，超過
    一百公里，才會發生擦撞云云。惟查：
  (一)被告在右揭時、地駕車肇事，致陳以帆受有頸椎第五節骨折併背索損傷、四肢
      癱瘓等傷害，經送醫急救後不治死亡一節，業據被告供承不諱，核與死者陳以
      帆之母乙○○○指述之情節相符，且經臺灣彰化地方法院檢察署檢察官督同檢
      驗員到場相驗屬實，製有勘驗筆錄、相驗屍體證明書、驗斷書各一份，復有彰
      化縣警察局彰化分局受理各類案件記錄表、道路交通事故調查報告表、現場及
      車損照片共七幀等資料附卷可稽。
  (二)按轉彎車應讓直行車先行，但直行車尚未進入交叉路口，而轉彎車已達中心處
      開始轉彎，直行車應讓轉彎車先行，道路交通安全規則第一百零二條第一項第
      六款定有明文。又汽車駕駛執照為駕駛汽車之許可憑證，由駕駛人向公路監理
      機關申請登記，考驗及格後發給之；行經彎道、坡路、狹路、狹橋、隧道、泥
      濘或積水道路、無號誌之交叉路口、道路修理地段或行近工廠、學校、醫院、
      車站、會堂、娛樂、展覽、競技等公共場所出、入口及其他人車擁擠處所，或
      因雨霧致視線不清或道路發生臨時障礙時，均應減速慢行，作隨時停車之準備
      ，道路交通安全規則第五十條第一項、第九十三條第一項第四款亦分別定有明
      文。依卷附彰化縣警察局道路交通事故調查報告表所繪製之現場圖、肇事後所
      拍攝之現場及車損照片共七幀等所示，本件肇事地點為無缺陷、無障礙之雙向
      直線柏油省道，且該處有六線快車道，二線慢車道，路面甚為寬敞，而肇事當
      時為日間、天晴、無雨、光線明亮，故被告駕駛自小客貨車在上開中央分隔島
      之路口左轉時，視距及能見度應尚良好，其對於對向車道上是否有直行車輛行
      駛，衡情當無未能預視之理，從而，當時應係被告疏未注意死者陳以帆駕駛重
      型機車直行而來，即貿然自路口左轉進入對向車道，致二車在前開「麥當勞」
      速食店出、入口通道前發生撞擊無疑。又揆諸死者陳以帆所駕駛之重型機車受
      損照片，由重型機車之前擋泥板脫落暨毀損情形研判，陳以帆駕車之速度應不
      甚慢，否則無以造成機車之前檔泥板與車體間破裂，是陳以帆當時除無照駕駛
      重型機車外，其本身行近前開「麥當勞」速食店之公共場所出、入口通道前時
      ，亦疏未注意應減速慢行，迨發覺自小客貨車時已煞停不及，致機車前檔泥板
      高速撞擊自小客貨車之右後翼子板等情甚明。從而，死者陳以帆就本件車禍之
      發生，雖難謂無疏失，但被告駕車既有疏忽之處，即難認其已盡相當注意義務
      ，仍無從解免過失之責。再本件行車事故經送請鑑定結果亦認為：「甲○○駕
      駛自小客貨車左轉不當，為肇事主因；陳以帆無照駕駛重機車行經公共場所出
      入口未減速慢行，為肇事次因」，此有台灣省彰化縣區車輛行車事故鑑定委員
      會鑑定意見書八十九年十二月二十六日彰鑑字第八九Ｏ七四一號函在卷可稽。
  (三)綜上所述，被告就本件交通事故之發生，確有過失情事無訛，被告所辯顯係事
      後飾卸之詞，不足採信。又死者陳以帆因本件車禍死亡，與被告之過失駕駛行
      為間顯有相當因果關係。是以本件事證已臻明確，被告犯行堪予認定。
二、核被告甲○○所為，係犯刑法第二百七十六條第一項之業務過失致死罪。又被告
    行為後，刑法第四十一條「犯最重本刑為三年以下有期徒刑以下之刑之罪，而受
    六月以下有期徒刑或拘役之宣告，因身體、教育、職業或家庭之關係，執行顯有
    困難者，得以一元以上三元以下折算一日，易科罰金」之規定，已於九十年一月
    十日經總統公布修正為「犯最重本刑為五年以下有期徒刑以下之刑之罪，而受六
    月以下有期徒刑或拘役之宣告，因身體、教育、職業或家庭之關係或其他正當事
    由，執行顯有困難者，得以一元以上三元以下折算一日，易科罰金。但確因不執
    行所宣告之刑，難收矯正之效，或難以維持秩序者，不在此限。併合處罰之數罪
    ，均有前項情形，其應執行之刑逾六月者，亦同」，經比較上開條文，以適用修
    正後之規定為最有利於被告，故依刑法第二條第一項前段規定，關於易科罰金之
    規定，自應適用修正後之刑法第四十一條之規定為妥，附此說明。爰審酌被告並
    無前科（有臺灣高等法院被告全國前案紀錄表可稽），僅因一時疏慮，致釀成車
    禍事故，且死者陳以帆本身駕駛機車行近公共場所出、入口通道時，亦疏於注意
    應減速慢行，就本件車禍之發生亦與有過失，又被告事後復已與死者之家屬達成
    民事賠償之和解，態度尚稱良善等一切情狀，量處如主文所示之刑，並諭知易科
    罰金之折算標準，以示懲戒。又被告前未曾受有期徒刑以上刑之宣告，此有臺灣
    高等法院被告全國前案紀錄表在卷可稽，經此教訓，當知警惕，應無再犯之虞，
    本件所宣告之刑，本院認以暫不執行為適當，爰併為緩刑之宣告，以啟自新。
據上論斷，應依刑事訴訟法第二百九十九條第一項前段，刑法第二百七十六條第二項
、第二條第一項前段、修正後第四十一條第一項前段、第七十四條第一款，罰金罰鍰
提高標準條例第一條前段、第二條，判決如主文。
中      華      民      國    九十      年      六        月    二十八  日
                                    臺灣彰化地方法院刑事第二庭
                                        法      官   石  馨  文
右正本證明與原本無異。
如不服本判決，應於判決送達後十日內，向本院提出上訴狀（須附繕本）。告訴人或
告訴人或被害人對於判決如有不服具備理由請求檢察官上訴者，其上訴期間之計算係
以檢察官收受判決正本之日期為準。
                                        法院書記官   王  振  州
中      華      民      國    九十      年      七        月      二    日
附錄法條
刑法第二百七十六條
因過失致人於死者，處二年以下有期徒刑、拘役或二千元以下罰金。
從事業務之人，因業務上之過失犯前項之罪者，處五年以下有期徒刑或拘役，得併科
三千元以下罰金。


司法院資訊處製作；財團法人民間司法改革基金會備份。
